臺灣臺北地方法院刑事判決　　　　　　　96年度易字第1933號
公　訴　人　臺灣臺北地方法院檢察署檢察官
被　　　告　乙○○
選任辯護人　張漢榮律師
　　　　　　侯傑中律師
上列被告因傷害案件，經檢察官提起公訴（95年度偵字第27451
號、96年度偵字第2603號），本院判決如下：
    主  文
乙○○傷害人之身體，累犯，處拘役肆拾日，如易科罰金，以新
臺幣壹仟元折算壹日，減為拘役貳拾日，如易科罰金，以新臺幣
壹仟元折算壹日；又傷害人之身體，累犯，處拘役肆拾日，如易
科罰金，以新臺幣壹仟元折算壹日，減為拘役貳拾日，如易科罰
金，以新臺幣壹仟元折算壹日。應執行拘役參拾伍日，如易科罰
金，以新臺幣壹仟元折算壹日。
    事  實
一、乙○○前於民國88年間因誣告案件，經本院以88年度訴字第
    62號判處有期徒刑6 月，嗣經臺灣高等法院、最高法院均駁
    回上訴確定，於92年3 月10日執行完畢。詎仍不知悔改，分
    別於民國95年11月7 日下午3 時30分許（下稱第1 次）、同
    年月11日下午4 時許（下稱第2 次），在臺北市○○區○○
    街17之4 號4 樓請工人裝修房屋時，皆因聲音吵雜而與鄰居
    甲○○發生爭執，乙○○竟均基於傷害之犯意，第1 次於甲○○持水管接自家水龍頭噴水至乙○○屋內之際，持鐵管毆
    打甲○○手部，使甲○○受有左手前臂紅腫2 處各約2x2 公
    分、右手背腫脹約3 x2公分之傷害；第2 次則持掃把以柄部
    毆打甲○○腿部，使甲○○左大腿部數處受有皮下瘀血之傷
    害。
二、案經甲○○訴由臺北市政府警察局萬華分局移送臺灣臺北地
    方法院檢察署檢察官偵查起訴。
    理  由
一、訊據被告乙○○否認有何2 次傷害告訴甲○○之犯行，辯稱
    ：伊2 次皆無毆打告訴人，96年11月7 日係告訴人持水管噴
    水至被告屋內，被告始持鐵管自衛等語。經查：
（一）上述被告分以鐵管及掃把柄部傷害告訴人之事實，業據告
      訴人甲○○於本院具結證述被告先於95年11月7 日下午3
      時30分許，在臺北市○○區○○街17之4 號4 樓，持鐵管
      毆打告訴人；復於同年月11日下午4 時許，在同址持掃把
      以柄部加以毆打等情明確，核與證人林伯俊於偵查中具結
      證述於第1 次見告訴人灑水時，被告拿1 根東西揮舞乙節
      ；以及證人丙○○於本院具結證述於第2 次見被告與告訴
      人發生拉扯，被告並揮動掃把阻止告訴人進入等情相符，
      並有聯合醫院和平院區診斷證明書（95年度偵字第27451
      號卷第10頁、95年度他字第8958號卷第4 頁）在卷可稽，
      是以被告上述2 次傷害犯行均堪認定。
（二）證人林伯俊、丙○○雖均證稱並未見到被告手持鐵管或掃
      把打到告訴人等語，惟證人林伯俊、丙○○均係被告僱請
      之裝潢工人，業據各該證人證述在卷，是其等所言自較維
      護被告。參以卷附診斷證明書所載被告受傷時間及部位，
      以及證人林伯俊、丙○○斯時均見被告持鐵管或掃把向告
      訴人揮舞乙節，與告訴人所言大致相符，堪認告訴人所述
      被告持鐵管及掃把加以毆打等情屬實，自難以證人林伯俊
      、丙○○此部分之證述對被告為有利之認定。
（三）按對於現在不法之侵害，而出於防衛自己或他人權利之行
      為，不罰。但防衛行為過當者，得減輕或免除其刑，刑法
      第23條定有明文。而得主張正當防衛不成立犯罪者，需以
      客觀上確有現在不法之侵害，且行為人主觀上基於防衛之
      意思而為防衛不法侵害之行為者為限，又防衛是否過當，
      應以防衛權存在為前提，最高法院29年上字第509 號判例
      、38年臺上字第29號判例、91年度臺上字第2614號判決意
      旨可資參照。查第1 次告訴人持水管於自家屋內接水龍頭
      噴水至被告屋內乙節，雖據證人林伯俊、丁○○具結證述
      在卷，然此之際受侵害者為被告之財產法益，被告可將水
      管拔起以避免受害，詎被告竟另持鐵管毆打告訴人手部，
      其所稱該項反擊行為顯然欠缺必要性，堪認被告本即有傷
      害之犯意存在，主觀上並無防衛之意思。從而被告辯稱第
      1 次所為係正當防衛行為，亦不可採。
（四）綜上所述，本件事證明確，被告傷害犯行堪以認定，應予
      依法論科。
二、核被告所為，係犯刑法第277 條第1 項傷害罪（2 次）。被
    告所犯上開2 傷害罪間，犯意各別，應予分論併罰。被告有
    如事實欄所載之前科執行情形，於92年3 月10日執行完畢，
    此有臺灣高等法院被告全國前案紀錄表可稽，其於前案有期
    徒刑執行完畢後，5 年內故意再犯有期徒刑以上刑之本罪，
    為累犯，均依法加重其刑。爰審酌被告犯後否認犯行，犯後
    態度不佳，且尚未與告訴人達成和解，並參酌被告犯罪之動
    機、目的、犯罪時所受之刺激、犯罪之手段、生活狀況、品
    行、智識程度、與被害人平日之關係、犯罪所生之損害等一
    切情狀，分別判處如主文所示之刑，並均諭知易科罰金之折
    算標準，以示懲儆。又被告犯本案2 傷害罪之時間均在96年
    4 月24日之前，依中華民國96年罪犯減刑條例第2 條第1 項
    第3 款規定，均應減其宣告刑2 分之1 ，故各減處如主文所
    示之刑，並均諭知易科罰金之折算標準，暨定其應執行刑及
    諭知易科罰金之折算標準。
據上論斷，應依刑事訴訟法第284 條之1 、第299 條第1 項前段
，刑法第277 條第1 項、第41條第1 項前段、第51條第6 款，刑
法施行法第1 條之1 ，中華民國96年罪犯減刑條例第2 條第1 項
第3 款、第7 條、第9 條、第10條第1 項，判決如主文。
本案經檢察官熊南彰到庭執行職務。
中　　華　　民　　國　　96　　年　　11　　月　　9 　　日
　　　　　　　　　刑事第三庭    法　官　胡宗淦
以上正本證明與原本無異。
如不服本判決，應於判決送達後10日內向本院提出上訴狀（應抄
附繕本）。告訴人或被害人如對於本判決不服者，應具備理由請
求檢察官上訴，其上訴期間之計算係以檢察官收受判決正本之日
期為準。
　　　　　　　　　　　　　　　　書記官　張耀鴻
中　　華　　民　　國　　96　　年　　11　　月　　12　　日
附錄法條：
中華民國刑法第277條
（普通傷害罪）
傷害人之身體或健康者，處 3 年以下有期徒刑、拘役或 1 千元
以下罰金。
犯前項之罪因而致人於死者，處無期徒刑或 7 年以上有期徒刑；
致重傷者，處3年以上10年以下有期徒刑。
